臺灣板橋地方法院刑事判決　　　　　　　　　　　　　九十一年度易字第三六二號
　　公　訴　人　臺灣板橋地方法院檢察署檢察官
　　被　　　告　乙 ○ ○
　　被　　　告　戊 ○ ○
　　被　　　告　甲○○○
右列被告因竊佔案件，經檢察官提起公訴（九十年度偵字第一二○六八號、九十年度
偵緝字第一二六八號），本院判決如左：
    主  文
乙○○、戊○○、甲○○○均無罪。
    理  由
一公訴意旨略以：被告乙○○、戊○○、邱莊桂香明知台北縣林口鄉○○段十八、十
  八之二二地號土地，非渠等所有，而係中華民國所有為財政部國有財產局所管理。
  竟各自意圖為自己不法之利益，其中乙○○自不詳時間起，在十八之二地號土地上
  ，停放以德起重公司所有之拖吊車一部：戊○○自九十年一月中旬起，在該十八號
  土地上，以貨櫃屋方式擺設檳榔攤；邱莊桂香自九十年一月間，在十八號土地放置
  貨櫃屋一只，經營「安郭商店」，乙○○、戊○○、邱莊桂香即以此方式竊佔上開
  國有土地，而將之置於自己實力支配之下。嗣經該土地實際管理人即財政部國有財
  產局於九十年一月五日發現上情，始報警查獲，因認各該被告乙○○、戊○○及甲○○○同涉有刑法第三百二十條第二項之竊佔罪云云。
二按犯罪事實應依證據認定之，無證據不得推定其犯罪事實。又不能證明被告犯罪者
  ，應諭知無罪之判決，刑事訴訟法第一百五十四條、第三百零一條第一項定有明文
  。所謂證據，係指足以認定被告確有犯罪行為之積極證據而言，該項證據自須適合
  於被告犯罪事實之認定，始得採為斷罪資料（參照最高法院二十九年上字第三一○
  五號判例）。如未能發現相當證據，或證據不足以證明，自不能以推測或擬制之方
  法，以為裁判基礎。且認定犯罪事實所憑之證據，無論為直接證據或間接證據，其
  為訴訟上之證明，須於通常一般之人均不致於有所懷疑，而得確信其為真實之程度
  者，始得據之為有罪之認定，倘其證明尚未達到此一程度，而有合理性懷疑存在時
  ，即無從為有罪之確信，此亦有最高法院四十年台上字第八十六號、七十六年台上
  字第四九八六號判例可資參照。再者，刑法上之竊佔罪，須以行為人主觀上有為自
  己或第三人不法所有之意圖，始足成立，此觀該法第三百二十條第二項之規定自明
  。苟行為人主觀上並未有此意圖，即無遽以該罪相繩之理。
三本件訊據被告乙○○、戊○○及甲○○○等三人固均不諱言有於前揭時地，分別停
  放車輛或擺設貨櫃屋，惟皆堅決否認有何竊佔犯行，據(一)被告乙○○辯稱：伊只是
  停一部車而已，警察說不能停之後，伊即將車開走，且那塊地既沒有圍起來也沒有
  告示牌，我們不知是何人的地等語。(二)另被告戊○○亦辯稱：伊雖有用貨櫃做檳榔
  攤壹個多月，警察說不能放，伊就馬上請吊車吊走，而且當時是因為其子去大陸做
  生意虧了壹仟多萬元，伊不得已才會去賣檳榔，況當地也沒有告示牌等語；(三)另被
  告甲○○○亦稱：伊很冤旺，該貨櫃原來是一個朋友在那裡作早餐用的，後來不知
  是何原因不做了，只留了壹個空貨櫃在那邊，因其女兒在附近開超商店，其屋子漏
  水，所以才跟那個朋友說貨櫃不要的話，給伊放傢俱，所以才會將一些家具碗盤先
  移放在該處，後來警察來說不能放，伊第二天即請人把貨櫃吊走等語。
四經查：公訴人所以認各該被告涉有上開犯行者，係以：(一)起訴事實業據證人即告訴
  人財政部國有財產局北區辦事處人員丁○○及丙○○分別於警訊、偵訊時指證綦詳
  ；(二)告訴人所有前開土地遭被告等任意置放貨櫃屋、起重車等物之現場照片數幀附
  卷可稽；(三)台北縣林口鄉○○段十八、十八之二十二地號土地，所有權人係中華民
  國，管理者為財政部國有財產局一節，有該土地登記謄本在卷可按；(四)雖被告等辯
  稱不知該土地為何人所有，惟其等明知該土地非自己所有，為節省向他人承租土地
  所支付之租金費用，任意置放所有物於告訴人所管理之土地上，其有取得不法利益
  之意圖甚明等情，資為論據。第查：
  (一)據前揭證人即財政部國有財產局北區辦事處人員丁○○及丙○○分別於檢察官偵
    查中及本院審理時，各自證稱：本案國有土地，當時並沒有圍籬圍起來，且現場
    亦未見有告示牌等情（見九十年度偵字第一二○六八號卷第七十四頁反面、本院
    卷附九十一年二月二十日下午審理筆錄），是依渠等所言，被告對於上開土地之
    權屬，難謂已有認識。
  (二)其次，被告乙○○、戊○○、甲○○○等三人雖非不知上開土地並非渠等所有，
    且又分別自承在其上停放車輛或擺設貨櫃屋，渠等所為固有非是，惟依偵查卷附
    上開被佔用土地之現場照片所示，及據被告戊○○及甲○○○所言，渠等所擺設
    之貨櫃屋均未固定定著於該土地上，與被告乙○○所停放之車輛，均同屬可以隨
    時移除者，而再參諸上述證人丙○○於偵查中及證人丁○○於本院審理時所稱：
    被告等之車輛及貨櫃屋，嗣後均已自行由現場清除之情節以觀，堪認被告乙○○
    、戊○○、甲○○○等三人，於停放或擺設之初，就上開土地尚非有何為自己或
    第三人不法所有之意圖。從而，揆諸上述說明，被告乙○○、戊○○、甲○○○
    等三人之所為，即與刑法上竊佔罪之構成要件尚屬有間，殊無遽以該罪論處餘地
    。
  (三)此外，又別無其他積極證據可證被告乙○○、戊○○及甲○○○三人確有何公訴
    人所指犯行，即不能證明渠等犯罪，自應諭知渠等無罪之判決。
四適用之法律：刑事訴訟法第三百零一條第一項。
本案經檢察官許智評到庭執行職務
中      華      民      國    九十一    年      三      月      六      日
                              臺灣板橋地方法院刑事第五庭
                                  法      官    余來炎
右正本證明與原本無異。
如不服本判決，應於判決送達後十日內向本院提出上訴狀 (應附繕本) ，上訴於
臺灣高等法院。
                                  書  記  官    白俊傑
中      華      民      國    九十一    年      三      月      六      日
